【裁判字號】    99,消債聲,19
【裁判日期】    990729
【裁判案由】    聲請不免責
【裁判全文】
臺灣高雄地方法院民事裁定            99年度消債聲字第19號
聲  請  人
即  債權人  京城商業銀行股份有限公司
法定代理人  丙○○
聲  請  人
即  債權人  香港商香港上海匯豐商業銀行股份有限公司
法定代理人  乙○○
聲  請  人
即  債權人  花旗商業銀行股份有限公司
法定代理人  甲○○
相  對  人
即  債務人  丁○○
代  理  人  郭季榮律師
上列當事人間因消費者債務清理事件，聲請不免責，本院裁定如
下：
    主  文
相對人即債務人丁○○不免責。
    理  由
一、按法院為終止或終結清算程序之裁定確定後，除別有規定外
    ，應以裁定免除債務人之債務。債務人有下列各款情形之一
    者，法院應為不免責之裁定，但債務人證明經普通債權人全
    體同意者，不在此限：(一)、於七年內曾依破產法或本條例規
    定受免責；(二)、隱匿、毀損應屬清算財團之財產，或為其他
    不利於債權人之處分；(三)、捏造債務或承認不真實之債務；
    (四)、因浪費、賭博或其他投機行為，致財產顯然減少或負擔
    過重之債務，而生開始清算之原因；(五)、於清算聲請前一年
    內，已有清算之原因，而隱瞞其事實，使他人與之為交易致
    生損害；(六)、明知已有清算原因之事實，非基於本人之義務
    ，而以特別利於債權人中之一人或數人為目的，提供擔保或
    消滅債務；(七)、隱匿、毀棄、偽造或變造帳簿或其他會計文
    件之全部或一部，致其財產之狀況不真確；(八)、故意於財產
    及收入狀況說明書為不實之記載，或有其他故意違反本條例
    所定義務之行為，消費者債務清理條例第132 條、第134 條
    分別有明定。又按，消費者債務清理制度並非在使債務人恣
    意消費所造成之債務，轉嫁予債權人負擔，債務人免責制度
    ，應在鼓勵勤勞誠實之債務人，而非縱容債務人奢侈浪費，
    倘債務人於聲請清算前之相當期間內，利用信用金融之機會
    ，恣意為非屬通常生活所需之鉅額消費或作奢侈性、浪費性
    之消費，而不在意日後履行返還之能力，反而算計消費者債
    務清理條例中之免責制度，濫用清算程序以規避其應負擔之
    償還責任，自與消費者債務清理條例之立法本旨有違。
二、經查：
(一)、相對人即債務人（下稱相對人）依消費者債務清理條例之規
    定，聲請清算程序事件，前經本院裁定開始清算程序，並同
    時終止清算程序確定在案，業經調取本院98年度消債清字第
    86號、98年度司執消債清字第127 號卷宗核閱無誤。
(二)、相對人陳報須扶養配偶及3 名未成年子女，全家每月支出費
    用為46,000元，然相對人每月按摩收入至多約為15,000元，
    並有領取低收入扶助每月5,000 元、孤苦兒童補助4,400 元
    、相對人身殘補助7,000 元、配偶身障補助4,000 元，是相
    對人全家收入僅為35,400元，業經本院98年度消債清字第86
    號查明在案，足認相對人收入原已不足負擔家庭開銷。
(三)、本件相對人所積欠之債務，除房屋貸款未清償之貸款餘額外
    ，其餘欠款均為無實物擔保之授信及信用卡、現金卡債務（
    見98年度司執消債清字第127 號卷第60頁至第61頁）。然經
    核閱相對人94年7 月起至96年10月止之預借現金紀錄，其每
    月預借現金金額有1 次達83,000元、1 次達60,000元、3 次
    達50,000元、1 次達49,000元、2 次達40,000元、3 次達
    30,000元、1 次達24,000元、3 次達20,000元（見本院98年
    度司執消債清字第127 號卷第75頁、本院卷第43、49、54、
    60、64、72、98頁），均已逾越相對人家庭必要開銷之資金
    缺口甚鉅（計算式：46,000－35,400＝10,600），顯非將所
    借資金全數以用生活必需項目，堪認有浪費之情事，且相對
    人於未償還預借現金餘額即有再次預借現金之情，亦可知相
    對人早於94年間即已陷於難以償還負債之窘境。又依卷附相
    對人信用卡消費明細顯示，相對人自94年12月起至97年2 月
    止，於美商亞洲美樂家有限公司台灣分公司刷卡消費多達64
    次（花旗銀行信用卡4 次、荷蘭銀行信用卡25次、中國信託
    銀行信用卡35次），合計刷卡金額達122,062 元，平均每月
    於該公司刷卡消費4,521 元（計算式：122,062 元÷27月＝
    4,521 元，元以下4 捨5 入），而美商亞洲美樂家有限公司
    台灣分公司之消費性質顯然非屬民生必需用品，相對人於每
    月收入不足支應家庭開銷且有負債之情況下，猶然持續於該
    公司刷卡消費，益見相對人未能有量入為出之節約觀念，而
    恣意放任債務逐漸增加。再者，相對人竟又分別於96年6 月
    3 日、96年9 月21日、96年10月17日、96年12月20日持荷蘭
    銀行信用卡在萬珠銀樓、金緻品鼎山店刷卡消費15,890 元
    、10,820元、22,850元、6,616 元，多次購買珠寶或金飾等
    奢侈飾品（見本院卷第84、86、87、91頁）。綜上事證以觀
    ，足認相對人於清償能力不足之情形下，猶未撙節開銷，據
    實控制支出，避免不必要之花費以降低負債，則其恣意花費
    任令債務增加至難以負擔，終致不能清償，自堪認係因奢侈
    、浪費之行為而導致負擔過重之債務。
三、綜上所述，本院認相對人有消費者債務清理條例第第134 條
    第4 款之事實，且其情節不宜依同條例第135 條之規定予以
    免責，本件業據聲請人具狀請求本院勿為免責之裁定，足見
    相對人確未獲有全體債權人同意免責之情無訛，揆諸前揭說
    明，相對人依法即不得免責，爰裁定如主文。
中    華    民    國    99    年    7     月    29    日
                  民事第六庭  法      官  林書慧
上為正本係照原本作成
如不服本裁定，應於裁定送達後10日內，以書狀向本院提出抗告
，並繳納抗告費新臺幣1 千元
中    華    民    國    99    年    7     月    29    日
                              書  記  官  史華齡

司法院資訊處製作；財團法人民間司法改革基金會備份。
